【裁判字號】    90,交易,199
【裁判日期】    901210
【裁判案由】    過失傷害
【裁判全文】
臺灣板橋地方法院刑事判決                          九十年度交易字第一九九號
    公  訴  人  臺灣板橋地方法院檢察署檢察官
    被      告  丙○○
右列被告因過失傷害案件，經檢察官提起公訴（九十年度偵字第二二九一號），本院
判決如左：
    主  文
丙○○因過失傷害人，處有期徒期伍月。如易科罰金，以參佰元折算壹日。
    事  實
一、丙○○明知未領有自小客車汽車駕駛執照，不得駕駛自小客車，於八十九年七月
    月二十二日晚上十一時十分許，無照駕駛車號ＦＬ─六八九○號自用小客車，沿
    台北市華中橋由台北往中和方向行駛，途經該橋第○四七號燈桿附近時，應注意
    行車速度，依標誌或標線之規定，及應注意車前狀況，隨時採取必要之安全措施
    ，以避免危險之發生，而依當時情形，並無不能注意之情事，竟疏未注意及此，
    貿然以時速八十公里超速行駛，並為超越前車，自右側超車，於變換車道時失控
    撞及汽機車分隔島，欲再駛回原行路線時，已因方向盤無法操控而連續撞擊歐陽
    謙（未受傷）所駕駛之車號Ｑ二－二一七八號自小客車、乙○○所駕駛之車號Ｅ
    Ｙ－七二○號營業小客車及甲○○（過失傷害部分業據撤回告訴）所駕駛之車號
    Ｇ九－九一二六號（起訴書誤載為Ｇ九－九一六二號）自小客車，致乙○○受有
    左側股骨頸骨折、腹部鈍挫傷合併外傷性膽囊炎、骨盆腔與薦椎骨折合併低血容
    性休克、胸部挫傷合併胸骨及左側第二、七肋骨骨折合併血氣胸、肺部鈍挫傷合
    併雙側肋膜積水及呼吸衰竭、頭部外傷合併腦挫傷及頭皮撕裂傷等傷害。
二、案經被害人乙○○訴由台北市政府警察局萬華分局移送臺灣臺北地方法院檢察署
    呈臺灣高等法院檢察署核轉臺灣板橋地方法院檢察署檢察官偵查起訴。
    理  由
一、右揭事實，業據被告丙○○坦承不諱，核與被害人乙○○指訴情節大致相符，並
    有道路交通事故調查報告表、事故現場圖四紙及三軍總醫院附設民眾診療服務處
    八十九年七月二十九日、十一月九日診斷證明書（甲種）各乙紙在卷（臺灣臺北
    地方法院檢察署八十九年度偵字第二三○六三號偵查卷第二十一頁、第十四頁）
    可資佐證，按汽車行駛時，汽車駕駛人應注意車前狀況，並隨時採取必要之安全
    措施，又汽車行車速度，依標誌或標線之規定，道路交通安全規則第九十四條第
    三項、第九十三條第一項分別定有明文，此為汽車駕駛人應盡之注意義務，次據
    卷內道路交通事故調查報告表繪示，事故現場行車速限為時速四十公里，系爭道
    路交通事故發生時，天候晴、道路乾燥、無缺陷、無障礙，視距良好，是依當時
    情況亦無不能注意之情事，而證人即與被告同車坐於駕駛座旁之黃鈺珊於檢察官
    偵查中結稱：「（車禍情形？）我們要超車到右邊那個車道，我與丙○○同車，
    方向盤轉不回來就撞上分隔島。」、「（與丙○○飆車者？）我們車速蠻快，但
    沒飆車。」各等語（臺灣板橋地方法院檢察署九十年度偵字第二二九一號偵查卷
    第十九頁背面）。足見被告顯有未依行車速限行駛及未注意車前狀況，隨時採取
    必要之安全措施之疏失，倘被告能注意車前狀況，隨時採取必要之安全措施，亦
    不超速行駛，系爭道路交通事故即可防免，亦不致發生被害人受傷之結果，從而
    被告之過失，及其過失與被害人乙○○所受傷害間，有相當因果關係，均灼然至
    明，綜上事證明確，被告犯行堪予認定。
二、核被告丙○○所為，係犯刑法第二百八十四條第一項前段之過失傷害罪。又被告
    未考領汽車駕駛執照，業據被告供明在卷（臺灣板橋地方法院檢察署偵查卷第六
    頁背面、本院審判筆錄），核與卷內道路交通事故調查表之查註相符，應可信實
    ，其無駕駛執照駕車，因而致人受傷，應負擔前開罪名之刑事責任，自應依道路
    交通管理處罰條例第八十六條第一項之規定加重其刑。爰審酌被告無照且超速駕
    車，又不注意車前狀況並隨時採取必要之安全措施，撞及被害人成傷，過失程度
    重大，駕駛態度粗莽，甚為可訾，應予非難，兼衡被告素行、被害人所受傷勢甚
    重，以及被告犯後供認無隱，非無悔意，且有賠償意願，但因分期給付方式與被
    害人協議不諧而和解未果（本院審判筆錄）等一切情狀，量處如主文所示之刑，
    並諭知易科罰金之折算標準（被告行為後，刑法第四十一條已於九十年一月四日
    經立法院修正，總統於同年月十日公告，自同年月十二日起施行，依修正後之現
    行刑法第四十一條第一項前段規定；犯最重為五年以下有期徒刑以下之罪，而受
    六個月以下有期徒刑或拘役之宣告，因身體、教育、職業、家庭之關係或其他正
    當事由，執行顯有困難者，得易科罰金，較諸修正前之規定於被告並無不利，自
    應依刑法第二條第一項前段規定，適用修正後之刑法第四十一條第一項前段，就
    被告所受宣告之有期徒刑諭知易科罰金之折算標準），資為懲儆。
三、公訴意旨另以：被告丙○○於八十九年七月二十二日晚上十一時十分許，無照駕
    駛車號ＦＬ─六八九○號自用小客車，沿台北市華中橋由台北往中和方向行駛，
    途經該橋第○四七號燈桿附近時，應注意行車速度，依標誌或標線之規定，及應
    注意車前狀況，隨時採取必要之安全措施，以避免危險之發生，而依當時情形，
    並無不能注意之情事，竟疏未注意及此，貿然以時速八十公里超速行駛，並為超
    越前車，自右側超車，於變換車道時失控撞及汽機車分隔島，欲再駛回原行路線
    時，已因方向盤無法操控而連續撞擊歐陽謙（未受傷）所駕駛之車號Ｑ二－二一
    七八號自小客車、乙○○所駕駛之車號ＥＹ－七二○號營業小客車及甲○○所駕
    駛之車號Ｇ九－九一二六號（起訴書誤載為Ｇ九－九一六二號）自小客車，致甲○○受有腳部瘀血之傷害，因認被告丙○○亦涉犯刑法第二百八十四條第一項前
    段之過失傷害罪嫌云云。惟查：告訴人甲○○告訴被告丙○○過失傷害部分，起
    訴書認係觸犯刑法第二百八十四條第一項前段之罪，依同法第二百八十七條前段
    之規定，須告訴乃論。茲據告訴人甲○○於九十年四月二十五日具狀撤回告訴，
    有撤回告訴狀在卷可據。惟告訴人甲○○雖已撤回告訴，然公訴意旨認此部分與
    被告前揭經論罪科刑之過失傷害罪事實間，有想像競合之裁判上一罪關係，而為
    前開有罪判決效力所及，是不另為不受理之諭知，附予敘明。
據上論結，應依刑事訴訟法第二百九十九條第一項前段，道路交通管理處罰條例第八
十六條第一項，刑法第二百八十四條一項前段、第二條第一項前段、第四十一條第一
項前段，罰金罰鍰提高標準條例第一條前段、第二條，判決如主文。
本案經檢察官謝岳龍到庭執行職務。
中    華    民    國      九十        年        十二  月          十    日
                                      臺灣板橋地方法院刑事第四庭
                                          法  官  李  崇  豪
右正本證明與原本無異。
如不服本判決，應於判決送達後十日內，向本院提出上訴狀。
                                          書記官  金  和  國
中    華    民    國      九十        年        十二  月          十    日
附錄本判決論罪科刑法條：
刑法第二百八十四條:
因過失傷害人者，處六月以下有期徒刑、拘役或五百元以下罰金。致重傷者，處一年
以下有期徒刑、拘役或五百元下罰金。
從事業務之人，因業務上之過失傷害人者，處一年以下有期徒刑、拘役或一千元以下
罰金。致重傷者，處三年以下有期徒刑、拘役或二千元以下罰金。


司法院資訊處製作；財團法人民間司法改革基金會備份。
